【裁判字號】    98,重上更(五),11
【裁判日期】    980527
【裁判案由】    違反毒品危害防制條例
【裁判全文】
臺灣高等法院花蓮分院刑事判決    98年度重上更(五)字第11號
上  訴  人  臺灣台東地方法院檢察署檢察官
被      告  乙○○
                    現於臺灣東成技能訓練所
指定辯護人  郭重鑾律師
上列上訴人因被告違反毒品危害防制條例案件，不服臺灣臺東地
方法院93年度重訴字第3 號中華民國94年2月3日第一審判決（起
訴案號：臺灣臺東地方法院檢察署93年度偵字第75號），提起上
訴，經最高法院第5次發回，本院判決如下：
    主  文
上訴駁回。
    理  由
一、公訴意旨略以：
    被告乙○○於民國90年7 月間，透過女友汪淑芬承租丙○○
    所有位於高雄市小港區○○○路6之3號房屋後（下稱系爭房
    屋），竟意圖營利，基於販賣第一級毒品海洛因及第二級毒
    品甲基安非他命（起訴書及原判決均誤為安非他命，下同）
    之犯意，於90年10月間，在租居處持有第一級毒品海洛因及
    第二級毒品甲基安非他命。嗣經警於90年10月26日下午5 時
    15分許，持搜索票在被告上開租處搜索，當場查扣毒品海洛
    因24包（淨重363.33公克）、甲基安非他命8 包（毛重27.6
    公克）、含有海洛因及甲基安非他命粉末1大包（淨重298.5
    9 公克）、含有海洛因粉末之小夾鏈袋1包（內有3小包）、
    殘留海洛因粉末之果汁機1 台，及預備供販賣毒品使用之小
    夾鏈袋37包、中夾鏈袋4包、電子磅秤1台、海洛因裝填工具
    1批、研磨機1台、塑膠封口機1台、海洛因壓縮成型機1台等
    物。因認被告涉有違反毒品危害防制條例第5條第1項、第2
    項意圖販賣而持有第一、二級毒品罪嫌。
二、按犯罪事實應依證據認定之，無證據不得推定其犯罪事實；
    不能證明被告犯罪或其行為不罰者，應諭知被告無罪之判決
    ，刑事訴訟法第154 條、第301條第1項分別定有明文。而事
    實之認定，應憑證據，如未能發現相當證據，或證據不足以
    證明，自不能以推測或擬制之方法，以為裁判基礎；且認定
    不利於被告之事實，須依積極證據，苟積極證據不足為不利
    於被告事實認定時，即應為有利於被告之認定，更不必有何
    有利之證據；又認定犯罪事實，所憑之證據，無論直接或間
    接證據，其為訴訟上之證明，須於通常一般之人均不致於有
    所懷疑，而得確信其為真實之程度者，始得據之為有罪之認
    定，倘其證明尚未達到此一程度，而有合理性懷疑之存在時
    ，即無從為有罪之認定（最高法院40年台上字第86號、30年
    上字第816號、76年台上字第4986號判例要旨參照）。
三、公訴人認被告乙○○涉有意圖販賣而持有第一、二級毒品罪
    嫌，所憑之證據如下：
（一）被告乙○○於警、偵詢時不利於己之陳述。
（二）證人汪淑芬、丙○○、劉素娥、丁○○、己○之證述。
（三）法務部調查局鑑定通知書2紙、照片31張附卷可稽。
（四）海洛因24包（淨重363.33公克）、甲基安非他命8 包（毛
      重27.6公克）、小夾鏈袋37包、中夾鏈袋4 包、含有海洛
      因粉末之小夾鏈袋1包、含有海洛因粉末中夾鏈袋1包、吸
      食器2個、電子磅秤1台、海洛因裝填工具1 批、含有海洛
      因及甲基安非他命粉末淨重298.59公克、研磨機1 台、留
      有海洛因粉末果汁機1台、塑膠封口機1台、海洛因壓縮成
      型機1 台扣案。
四、訊據被告乙○○堅決否認有何意圖販賣而持有海洛因、安非
    他命之犯行。辯稱：系爭房屋是伊於警方查獲前2、3月所承
    租，89年10月初丁○○勒戒回來，伊就將房子讓給丁○○居
    住，丁○○住的期間，伊不是回家睡，就是與女友「芬仔」
    住在「寶仔」家；伊則時常到系爭房屋找丁○○聊天或吸毒
    ；扣案之物品中，僅果汁機是伊所有，其餘毒品及器具都是
    丁○○的，與伊無關等語。經查：
（一）被告於90年7 月間，透過女友汪淑芬向丙○○承租上開房
      屋，嗣經警於90年10月26日下午5 時15分許，持搜索票在
      上開房屋搜索，當場查扣海洛因24包（淨重363.33公克）
      、甲基安非他命8 包（毛重27.6公克）、含有海洛因及甲
      基安非他命粉末1 大包（淨重298.59公克）、含有海洛因
      粉末之小夾鏈袋1包（內有3小包）、殘留海洛因粉末果汁
      機1 台、小夾鏈袋37包、中夾鏈袋4包、電子磅秤1台、海
      洛因裝填工具1 批、研磨機1台、塑膠封口機1台、海洛因
      壓縮成型機1 台等情，為被告所不爭執，並經證人即房東
      夫婦丙○○、劉素娥及被告女友汪淑芬於警、偵訊中供陳
      屬實，並有各該物品扣案清單（6477號偵查卷第3、4頁）
      、照片（警卷二第21、22頁）可稽。送驗之白粉1 大包（
      淨重298.59公克）含有微量海洛因及甲基安非他命成分；
      送驗白粉24包（淨重363.33公克）含海洛因成分；果汁機
      經送鑑定結果，含有海洛因粉末313毫克，小夾鏈袋1包（
      內有3小包）亦檢出海洛因成分，甲基安非他命8包（毛重
      27.6公克）其成分確實為甲基安非他命，分別有法務部調
      查局91年5月1日調科壹字第220013229及000000000號鑑定
      通知書2 紙（6477號偵查卷第7、8頁）、慈濟大學濫用藥
      物檢驗中心94年9 月26日慈大藥字第94092601號及94年12
      月8日00000000號鑑定書2紙（更一審卷第15、61頁）可證
      ，本案執行搜索時，被告並未在場，由各該搜獲毒品及器
      具等物品存在之外觀，尚無從據以推論是否為被告所持有
      。
（二）系爭房屋固係由被告承租，然被告自始於警訊中即辯稱：
      「…一直住到朋友丁○○毒品勒戒出獄，大約是90年10月
      中旬，就讓予丁○○暫住，我和女友就借住朋友『寶仔』
      之房子，丁○○住在該處一直到警方去搜索時才沒住」等
      語，若謂該住處單純係被告所租住，既在其私有住處被查
      獲大批毒品及相關器具，衡情難認僅因卸責即任意攀誣無
      關且無明顯仇怨之友人丁○○為合理；且據證人即出租房
      東丙○○於警訊時即證稱「…自乙○○向我租屋後，約每
      星期可以看到他（指丁○○）進出該租屋1、2次左右。…
      該屋常有2人至4、5人在內出入頻繁（都是在晚上）」（
      警卷二第6 頁）；另於偵查中證述：「房子租給乙○○，
      但我不知他有無住在那裡，他都是進進出出，他若外出時
      會叫我去打掃客廳，沒打掃房間。」「最後一次打掃是出
      事前約1 個月」「他（丁○○）也是進進出出的。」（偵
      緝影卷第6頁反面、第7頁）；證人劉素娥於警詢時亦證稱
      ：「自90年7 月間租給乙○○後，每到夜晚時就有陌生男
      子出入頻繁，很複雜且常有3、4人於該租屋內，另警方提
      供之丁○○影像，經我看過確認該人於乙○○租屋後，大
      約每星期有1至2次都會出入該出租屋沒錯。」（警卷二第
      8頁反面、第9頁），足見丁○○確實經常進出系爭房屋。
      又據警方搜索時適巧到場為警盤查之證人戊○○於警詢中
      指陳：伊只知綽號「三仔」男子住在該處，東西（指扣案
      物品）應該是三仔所有，伊是去洽談購買毒品事宜，綽號
      「三仔」真實姓名叫丁○○等語，並簽名指認丁○○檔案
      照片在卷（警卷二第1頁背面、第2頁、第10頁）；而本件
      警方發動搜索之對象本即丁○○，有台灣高雄地方法院搜
      索票在卷可按（警卷一第13頁）；另警方線報來源之秘密
      證人己○指證對象亦係「綽號『阿山』之人騎乘一部輕型機
      車（車號WCE-065號）代步」，有警製檢舉筆錄1份可憑（
      偵緝影卷第42、43頁）。嗣該秘密證人己○經原審傳訊到庭
      亦證稱：確有見過住於系爭房屋之人，他是一個人住，有
      看到系爭房屋開門者，身高為160幾公分，其在附近觀察3
      天，因看到系爭房屋有人出入，並公開交易，且因為開門
      次數很多次，所以記得屋內之人，而於90年10月間檢舉該
      案外，並具體證稱，所檢舉之對象為證人丁○○，且於原
      審令其指認時，指出所見之人即為證人丁○○，確定沒有
      見過被告等語（原審卷第110至119頁）。是本件偵查之初
      ，係因證人己○於90年10月11日至高雄市憲兵隊檢舉綽號「
      阿三」之男子涉嫌違反毒品危害防制條例案件，因而發動
      偵查，確定販毒品者為丁○○，與被告無關。再觀之證人
      即查獲警員翁仲義、王世輝亦均證稱，當初線報販毒者為
      丁○○，證人指證也是丁○○等語（偵緝影卷第19、20、
      26頁反面、27頁），是被告指陳伊於案發前一段時間已將
      系爭房屋交由丁○○居住使用，扣案毒品為丁○○所有，
      並非虛詞。而證人己○於原審時固稱據其友人轉述該搜索地
      進行毒品交易時間將近1個月，檢察官並以證人丁○○係
      於89年10月4日結束勒戒而出所，不可能在勒戒期間從事
      毒品交易，應係被告所為，而引為被告不利之事證。然證
      人己○實際前往系爭房屋附近觀察係在檢舉前1週且僅觀察3
      日，加以販毒及吸毒者為防查緝，行跡本較為鬼崇，被告
      為施用毒品之人，亦與其他毒友在系爭房屋內施用毒品，
      尚難僅憑該處所出入份子複雜多於夜間且行跡可疑，即推
      判屋內有毒品交易歷時月餘；況秘密證人己○於原審所證傳
      聞毒品交易之時間僅係概述，其並確稱其友人當時所指之
      販毒者即為丁○○，故難僅因系爭房屋為被告所租用，即
      認上開扣案物品必屬被告所有，甚而據此推論被告有如公
      訴意旨所指意圖販賣而持有毒品犯行。另證人汪淑芬固於
      偵查中證稱：「高雄市小港區○○○路6之3號房屋是我幫
      乙○○租的，我自己沒住那裡，我住在『寶仔』的房子，
      乙○○並沒有和我一起住在『寶仔』家，他在那邊和何人
      住我不清楚，他也不讓我去。」等語（6477號偵查卷第22
      頁），與被告所辯系爭房屋借給丁○○期間，伊與女友同
      住在「寶仔」家一情不符，然縱以證人汪淑芬所述未與被
      告同住「寶仔」家乙詞真實可採，亦無法因此認定被告於
      警方搜索前確係住在系爭房屋，況且證人丁○○於偵查中
      證述：「芬仔」常跟在被告身邊，也有在系爭房屋進出，
      被告與其女友「芬仔」是住在「寶仔」房子，系爭房屋僅
      是談事情之場所等語（偵緝影卷第3頁正、反面），是證
      人汪淑芬是否怕被牽累，而撇清其與被告同住在『寶仔』
      家之事實，不無可能。
（三）證人丁○○於原審審理中詰問秘密證人己○時均在庭，就證
      人己○所為證詞內容亦聽聞甚詳，而證人己○已具體指出所見
      及所聞居住於系爭房屋者為證人丁○○，就此部分已涉及
      指述特定犯罪情節及對象，對證人丁○○應屬不利，況所
      證述之內容將可構成對證人丁○○後果嚴重刑罰，一般人
      遇此狀況應極力否認以避免上開不利之指述，然觀之證人
      丁○○於審理時並未為如此陳述，亦未直接指述扣案毒品
      為被告所有，僅含糊帶過證述「查扣該處是乙○○住的，
      我不知道這些東西是否他的」、「（問：有無與被告同住
      海汕二路？）乙○○在別處還有租」、「該屋附近的人，
      我都不認識，他們為何會知道我的名字，我也覺得離譜」
      等語，實與常情有悖；況本件警方搜索當天及90年12月18
      日所攝得車號WCE-065 號機車照片，已據證人丁○○於偵
      查中證稱為其所有，核與秘密證人己○指證「綽號阿山之人
      騎乘一部輕型機車（車號WCE-065號）代步」情節相符（
      偵緝影卷第42頁反面），證人丙○○亦證稱被告不是以該
      照片上之機車代步（偵緝影卷第6 頁反面），是丁○○通
      緝到案後推稱其所有機車曾借予被告乙○○使用，是否實
      情已非無疑；且該機車於事發後亦經丁○○牽回，丁○○
      對取回該機車之過程，先於90年8 月30日供稱「案發後我
      不知情，還去騎機車」「他（乙○○）拿鑰匙給我的」（
      偵緝影卷第4頁），復於91年10月8日供稱「該處被搜索過
      後，乙○○打電話給我，要我去拿回鑰匙，並說該處已出
      事了」（同卷第7 頁），另又於92年8月6日供稱「乙○○
      叫我將機車牽回去，但我沒問他為何會叫我將機車牽回去
      ，機車鑰匙是乙○○叫他小弟拿給我，我將機車牽回去岡
      山家」（同卷第23頁反面），而於92年8 月15日供稱「乙○○叫他小弟將機車牽回去給我」等情（同卷第26頁），
      又於92年10月21日供稱「乙○○叫他的一位朋友拿給我，
      名字我忘記了，那位朋友騎那台機車，我是用開車的方式
      。」（同卷第32頁反面），前後證述內容反覆不一，飾卸
      之情溢於言表，是於系爭房屋屋外所扣得之車號WCE-065
      號機車，丁○○到案後推稱其所有機車曾借予被告使用自
      無可採。又丁○○雖證稱其沒有住在系爭房屋，其自己有
      租屋，並提出房屋租賃契約書影本一份為證（偵緝影卷第
      34至40頁），然證人丁○○通緝到案時於內勤檢察官初訊
      時，原係供述其於90年10月初勒戒出所後，就住在岡山住
      所，與父母及小孩同住，未敘及賃居於他處（偵緝影卷第
      2頁反面、第4頁）；且該租賃契約書出租人庚○○○在本
      院結證略以：伊確曾將高雄縣林園鄉過溝1 巷12號房子租
      給別人，但不確定承租人是否為丁○○，該房客是在90年
      8 月租房子，只租1、2個月就搬走了，伊不知道該房客有
      無因毒品案進入勒戒所，是之後房客沒有付房租，伊過去
      租處查看才知道房客已搬走等語（本院更三卷第105至107
      頁），參以證人丁○○於90年9月18日至90年10月4日因毒
      品案件受觀察勒戒之紀錄（同上卷第46頁），證人丁○○
      縱有向證人庚○○○承租上開房屋，亦於勒戒出所後未再
      返回租處；再衡以證人丁○○於內勤檢察官訊問時供述被
      告與其女友「芬仔」住在「寶仔」房子，系爭房屋僅是被
      告談事情之場所（偵緝影卷第3 頁正反面），益證被告所
      辯約在90年10月上旬，丁○○勒戒出所後，就將系爭房屋
      暫借予丁○○居住乙詞，非屬虛構。
（四）證人戊○○於警詢時曾證述：「我大約在3 天前去該處購
      買毒品海洛因1次，金額約新台幣5000元，今天是第2次前
      往該處向三仔購買毒品海洛因時，就被警方查獲」（警卷
      一第6 頁背面），此與被告於警詢所述：「我共帶戊○○
      一起去向丁○○購買海洛因毒品2次，其中1次警方搜索沒
      買成，第1次於警方搜索時前約3天左右，我帶戊○○一起
      向丁○○購買新台幣5000元…，戊○○是自己出錢買毒品
      ，並無給我酬勞」情節（警卷一第3 頁）相符，可見證人
      戊○○於警詢中所述「當時我剛要到該處向綽號三仔男子
      購買毒品，遇警方盤查才與警方一同入內搜索」「我只知
      道綽號三仔男子住在該處」等詞，並指認丁○○即為綽號
      三仔之男子真實可採。雖證人戊○○於偵查中及本院審理
      時證稱當時是要去找朋友「明仔」賭博，警察查案時要伊
      指認出一個人，不然要伊全部承擔下來，「明仔」是使用
      00-0000000號之電話秘書，當日伊即係利用前開電話秘書
      要與「明仔」聯繫云云（6477號偵查卷第22頁反面、偵緝
      影卷第10頁、本院更三卷第101至103頁），然該電話秘書
      係被告所使用，並未借予他人使用，為被告所是認，依證
      人戊○○所言當時正撥打00-0000000電話代號33（應為33
      2 之誤）聯繫「明仔」，而此適與被告於偵、審時所供當
      時戊○○有打電話約其前往查獲地，向丁○○拿東西（指
      海洛因）乙詞相符（75號偵卷第24頁、原審第124 頁），
      可見證人戊○○於偵查中所稱是去找「明仔」賭博，乃係
      迴護被告及證人丁○○之詞，不足採信。又證人丁○○於
      原審詰問時就是否認識戊○○支吾其詞，依戊○○所言，
      其與丁○○並不熟稔，而因被告與丁○○熟識，故透過被
      告一同至搜索處所找丁○○，尚合常情。
（五）參以被告若有公訴人所指欲以系爭房屋做為據點販賣毒品
      ，行蹤應當低調隱密，且不致於輕易讓別人進入該處，此
      由秘密證人己○於原審之證詞「那些要買的人，都是快到門
      口時，屋內的人就把門打開，就一起進入屋內，沒多久要
      買的人就出來了」可資佐證，然證人丙○○於偵查中卻證
      稱「他（乙○○）若外出時會叫我打掃客廳」，若果有其
      情，則被告犯行當易被發現，何以被告要甘冒此一風險，
      且依證人丙○○證述「最後一次打掃是出事前約1 個月」
      ，益證被告租住於系爭房屋之期間，敢於讓房東進入屋內
      清潔，此與一般販毒者唯恐他人發現販毒情事有違；加以
      本件員警進入系爭房屋搜索時，屋內空無一人，未依照屋
      內所留日常用品、衣服詳為採證，以查明該屋當時使用者
      確係何人，被告既以系爭房屋借予丁○○居住乙詞置辯，
      其大可否認搜獲之毒品及器具等均非其所有，然其卻於警
      詢之初即坦承殘留海洛因粉末之果汁機為其所有，而自陷
      不利，亦與經驗有違，是被告所辯非無可取之處。另被告
      承認扣案物品中之果汁機為其所有及曾於系爭房屋施用毒
      品之情，僅能得出被告確曾於系爭房屋處生活，而扣案之
      果汁機內殘留海洛因粉末，依被告於審理中所述係將含有
      顆粒之海洛因碎成粉狀以摻入香煙施用乙詞，可佐認被告
      施用第一級毒品犯行，尚無從執為被告意圖販賣而持有毒
      品犯罪之證據。
六、最高法院發回指摘要旨如下：
（一）證人戊○○於警詢指稱：「我是在今日（90年10月26日）
      中午12時，與他（指綽號三仔者）聯絡，我是打他的呼叫
      器（07）0000000號與他聯絡。並留言及留我行動電話000
      0000000 ，三仔男子他收到再回我電話，並要我去他住處
      談購買毒品事情。要我到他家時再打他的呼叫器（電話秘
      書）給他，他就會開門讓我進去洽談購買毒品事宜。」（
      見警卷(二)第2 頁）。而被告於偵查中供承其呼叫器號碼為
      0000000號、代號為332號不諱（見偵緝影卷第16頁正反面
      ）。丁○○於偵查中亦供述該呼叫器號碼係被告使用屬實
      （見同上卷第4 頁正反面）。又出租上開房屋予被告之丙○○、劉素娥夫婦，於警詢時均稱係綽號「阿三仔」與其
      女友向彼等租屋，並指認被告之照片謂被告即為「阿三仔
      」等語（見警卷(二)第4至9頁）。上開供述如均無訛，則戊○○所稱綽號「三仔」之男子，是否即係丁○○，而非被
      告，饒有研求餘地。
（二）檢察官於偵查中訊問被告「你有在房屋內放毒品及槍枝？
      」，被告答稱「有，我有時去那裡施用海洛因毒品。」（
      見同上偵緝影卷第32頁）。而丁○○於偵查中亦稱：在上
      開房屋被查獲毒品等物後，被告要其幫忙扛下案件，為其
      所拒等語（見同上卷第26頁）。原審未調查審酌上開情形
      是否屬實，遽認被告無意圖販賣而持有毒品犯行，尚嫌速
      斷。
七、本院補充理由如下：
（一）系爭房屋確係被告與女友芬仔向證人丙○○、劉素娥夫婦
      承租，並由被告女友芬仔支付房租，業據丙○○、劉素娥
      2人證述在卷（警卷一第8頁反面、12頁、偵緝影卷第6 頁
      反面）。然證人丙○○明白證稱：「丁○○是自乙○○向
      我租屋後，即約每星期可以看到他進出該租屋1、2次左右
      （警卷一第9 頁反面）」；劉素娥亦證稱：「警方提供之
      丁○○影像，經我看過後確認該人於乙○○租屋後，大約
      每星期有1、2次都會出入該租屋沒錯」。併以停放在系爭
      房屋屋外裝有針孔攝影機之WCE-065 號機車為丁○○所有
      （偵緝影卷第32頁），據己○指證丁○○係以該機車代步（
      偵緝影卷第42頁反面），並無被告借用該機車事實（參偵
      緝影卷第6 頁反面丙○○證詞），已堪認定丁○○確有出
      入系爭房屋，及將所有機車停放於屋外監視外面舉動以避
      免查緝之事實，核與被告所辯系爭房屋借予丁○○居住乙
      節，並無不合。再衡以證人丙○○證稱：最後一次打掃系
      爭房屋是在出事前約1個月（偵緝影卷第7頁），本案又係
      警方接獲己○檢舉後，以丁○○為被搜索人，於90年10月26
      日前往系爭房屋搜索查獲毒品等物（警卷一第13頁），與
      被告抗辯丁○○於90年10月勒戒完畢出所後暫借系爭房屋
      ，及丁○○借住後即未再請求房東打掃房屋乙節相符。參
      以檢舉人己○於原審明確證稱親見丁○○開門讓施毒者進入
      屋內交易毒品，有3 日的期間（原審卷第110至118頁），
      益證丁○○利用系爭房屋為毒品交易之場所乙情實在。
（二）證人戊○○於90年10月26日警詢時供稱撥打00-0000000號
      與「三仔」聯絡購買毒品事宜（警卷一第6 頁反面），此
      與被告於警詢之初供稱；「我共帶戊○○一起去丁○○購
      買海洛因毒品2 次，其中1次警方搜索沒買成功，第1次戊○○於警方搜索時前約3 天左右，我帶戊○○一起向丁○○購買新台幣5000元…」（警卷一第3 頁），及於偵、審
      時所供當時戊○○有打電話約其前往查獲地，向丁○○拿
      東西（指海洛因）乙詞相符（75號偵卷第24頁、原審第12
      4 頁）。參以戊○○與丁○○非熟識之朋友，其透過撥打
      被告呼叫器留言及經由被告介紹向丁○○購買毒品，與被
      告供承情節悉無不合，而證人戊○○在同日警方提示丁○○相片供其指認後，亦確認販毒者為丁○○（警卷一第6
      頁反面），堪見被告確係戊○○與丁○○毒品買賣之介紹
      人。又90年10月26日帶隊執行搜索之翁仲義於偵查中證稱
      ：「線報為丁○○，我們要去申請搜索時的證人A1指證也
      是丁○○，而當天我們去執行搜索時，因為他們在機車上
      有裝設針孔攝影機，所以在我們到達時，他們已先行跑了
      」「我們為求慎重，在執行搜索時，有請屋主配合，由屋
      主口中得知承租人是乙○○，且我們有拿出丁○○的照片
      給屋主看，屋主也說過有見過丁○○這個人在那裡出入，
      而且丁○○的綽號叫『阿三仔』（台語），乙○○則是『
      杉仔』，音很接近。」（偵緝卷第19頁反面、第20頁）。
      故丙○○、劉素娥於警詢時所稱系爭房屋是出租給「阿三
      仔」（或三仔）和其女朋友芬仔（警卷一第8 頁反面、第
      12頁），顯係將被告之綽號「杉仔」誤為「阿三仔」「三
      仔」。但不論被告綽號為「阿三仔」或「杉仔」，據購毒
      者戊○○於警詢所言，及檢舉人己○於原審之證詞，均堪認
      定丁○○方為販賣毒品之人。
（三）又被告自警詢之初即辯稱系爭房屋借予丁○○使用，被查
      獲之物品除內含海洛因粉沬殘渣之果汁機外，其餘物品均
      為丁○○所有（警卷一第1 頁反面），其於偵查中就檢察
      官詢以：「你有在房屋內放毒品及槍枝？」，答稱：「有
      ，我有時去那裡施用海洛因毒品。」，乃意指其有在系爭
      房屋內施用毒品之事實，並未承認被搜索查獲之海洛因24
      包（淨重363.33公克）、甲基安非他命8包（毛重27.6 公
      克）、含有海洛因及甲基安非他命粉末1大包（淨重298.5
      9 公克）、含有海洛因粉末之小夾鏈袋1包（內有3小包）
      、小夾鏈袋37包、中夾鏈袋4包、電子磅秤1台、海洛因裝
      填工具1 批、研磨機1台、塑膠封口機1台、海洛因壓縮成
      型機1 台等物為其所有。而丁○○於偵查中供稱：本案被
      查獲後，被告要求其幫他扛下這件案子，為其所拒，然此
      與檢舉人己○及戊○○所稱丁○○為販毒之人，顯有未合，
      而不可採。
八、綜上所述，被告既非與丁○○共同持有毒品，更遑論意圖販
    賣而持有毒品犯行。公訴人以被告承租系爭房屋，在該住處
    內查扣大批毒品及器具，且丁○○係於90年9月18日至10月4
    日執行觀察勒戒，即以證人己○於審理中所述聽聞該處毒品交
    易將近1 個月，推定被告涉有意圖販賣而持有毒品罪嫌，尚
    嫌速斷。且按刑法第30條之幫助，不問其為積極之作為，或
    消極之不作為，凡因其助力足使他人易於實行犯罪者均可。
    但不作為者必在法律上有防止他人犯罪之作為義務，違反其
    義務能防止而不防止者，始與不作為之幫助相當，若無防止
    之義務，而僅於他人實行犯罪之際，以消極之態度不加阻止
    ，不得遽論以幫助犯。故被告將系爭房屋借予丁○○使用，
    並時常前往該處與丁○○施用毒品，對嗣後丁○○在該處意
    圖販賣而持有毒品或販賣毒品之行為，並無防止之作為義務
    ，其未向丁○○要回租屋行為，應不構成幫助犯。至證人戊○○2 次向丁○○購買海洛因部分，尚無證據證明被告主動
    兜售毒品予證人戊○○，縱被告受戊○○所託一同至證人丁○○處購買，亦僅成立毒品危害防制條第10條第1 項幫助施
    用之罪責，然本件檢察官係起訴被告意圖販賣而持有毒品罪
    ，並經本院前審確認檢察官起訴範圍在卷（本院上訴卷第34
    、66頁），被告所犯幫助施用毒品罪行與意圖販賣而持有毒
    品，非屬同一事實，亦非起訴事實所含攝，本院自不得變更
    起訴法條加以審理，另證人戊○○於89年10月26日因警方查
    獲，其施用之行為應屬未遂，因施用毒品不罰未遂，被告此
    部分尚難構成幫助施用之犯行，附此敘明。此外，復查無其
    他積極證據足資認定被告有何公訴人所指之犯行，揆諸前揭
    條文及判例意旨，自屬不能證明被告犯罪，原審爰為無罪判
    決之諭知，核無違誤，檢察官上訴，為無理由，應予駁回。
九、至於證人丁○○為警移送涉嫌販賣第一、二級毒品罪，固據
    台灣高雄地方法院檢察署檢察官91年度偵緝字第1079號處分
    不起訴確定（參75號偵卷第15至17頁），然該案並未調查線
    報情資及斟酌秘密證人己○之證詞等，所認丁○○罪嫌不足，
    並不拘束本院對事實之認定。
十、據上論結，應依刑事訴訟法第368條、第364條、第301條第
    1項，判決如主文。
本案經檢察官甲○○到庭執行職務。
中    華    民    國    98    年    5     月    27    日
                    刑事庭審判長法  官  謝志揚
                                法  官  林慶煙
                                法  官  劉雪惠
以上正本證明與原本無異。
如不服本判決，應於收受送達後10日內向本院提出上訴書狀，其
未敘述理由者，並得於提起上訴狀後10日內向本院補提理由書（
均須按他造當事人之人數附繕本）「切勿逕送上級法院」。
告訴人或被害人如對於本判決不服者，應具備理由請求檢察官上
訴，其上訴期間之計算係以檢察官收受判決正本之日期為準。
中    華    民    國    98    年    5     月    27    日
                                書記官  李德霞


司法院資訊處製作；財團法人民間司法改革基金會備份。
